【裁判字號】    96,交簡上,169
【裁判日期】    970103
【裁判案由】    過失傷害
【裁判全文】
臺灣臺南地方法院刑事判決           96年度交簡上字第169號
上  訴  人  臺灣臺南地方法院檢察署檢察官
被      告  丙○○
上列上訴人因被告過失傷害案件，不服本院96年度交簡字第1656
號中華民國96年8月28日第一審簡易判決（聲請簡易判決處刑書
案號：96年度調偵字第430號），提起上訴，及同署就同一事實
移送併辦（96年度偵字第14387號），本院管轄之第二審合議庭
判決如下：
    主  文
原判決撤銷。
丙○○從事業務之人，因業務上之過失傷害人，處拘役伍拾玖日
，如易科罰金，以新臺幣壹仟元折算壹日，減為拘役貳拾玖日，
如易科罰金，以新臺幣壹仟元折算壹日。
    事  實
一、丙○○係佾達企業有限公司之焊接技術工，平時須駕車至客
    戶處維修或安裝輸送帶，駕車為其附隨業務，而屬從事業務
    之人。其於民國九十六年一月九日下午一時許，駕駛車號七
    五一○─ＮＵ號自用小客貨車，沿臺南市○○區○○路一段
    由東往西方向行駛，行經該路七五七巷口時，原應注意該路
    段標示限速為每小時四十公里，並應注意車前狀況，隨時採
    取必要之安全措施，而依當時之情形，客觀上並無不能注意
    之情事，竟疏未注意車前狀況，以超過每小時五、六十公里
    之速度行駛，適甲○○騎乘車號ＵＺＭ─八四○號輕機車沿
    上開路段欲左轉至對向車道之臺南三信門口，本亦應注意轉
    彎車應讓直行車先行，及左轉彎時應注意安全距離，然亦疏
    未注意安全距離任意左轉彎，致丙○○所駕駛前開自小貨車
    遇此狀況煞避不及，撞及甲○○所騎乘之上揭機車，造成甲
    ○○受有頭部外傷併頭皮撕裂傷（二公分）、腦震盪、胸部
    挫傷、左側第三至五肋骨骨折合併輕微血胸、左鎖骨骨折、
    左手撕裂傷（一公分）、身體多處擦傷之傷害。丙○○於車
    禍事故發生後，臺南市警察局第三分局車禍處理小組警員林
    信助據報到場處理時，在警員尚不知何人為肇事車輛之駕駛
    人前，主動表示其為駕駛人並自首犯行，接受裁判。
二、案經甲○○訴由臺南市警察局第三分局報請臺灣臺南地方法
    院檢察署檢察官偵查終結後，聲請簡易判決處刑，及同署移
    送併案審理。
    理  由
一、被告丙○○對於上開時地，因超速行駛疏未注意車前狀況，
    撞及告訴人甲○○所騎乘之前揭機車，造成告訴人受有上開
    傷害之事實坦承不諱，核與證人即告訴人甲○○於警詢及檢
    察事務官詢問時之證述情節相符，並有道路交通事故現場圖
    、道路交通事故調查報告表(一)(二)、道路交通事故初步分析研
    判表各一件及現場照片三十三張、財團法人奇美醫院九十六
    年一月三十日、同年三月十五日出具之診斷證明書各一紙在
    卷可資佐證（見警卷第五至二四、二八、三二頁及偵查卷第
    三頁），復經本院職權囑託臺灣省臺南區車輛行車事故鑑定
    委員會就本件車禍事故鑑定結果，認被告駕駛小客貨車，未
    注意車前狀況，超速行駛為肇事次因，告訴人駕駛輕機車，
    左轉彎變換車道未注意安全距離，為肇事主因等情，亦有該
    鑑定委員會出具之鑑定意見書一件在卷可稽（見本院卷第二
    六頁），足認被告之上開自白與事實相符，應可採信。
二、被告雖辯稱其非佾達企業有限公司之駕駛，不是從事業務之
    人云云。惟按刑法上所謂業務係指以反覆同種類之行為為目
    的之社會活動而言，其報酬之有無及是否以營利、或以執行
    業務為目的，均非所問，又「業務」，除主要業務之外，尚
    包含附隨業務在內。查被告在佾達企業有限公司擔任焊接技
    術工，平時工作內容，須駕車外出至客戶處維修或安裝輸送
    帶，因須出外勤至其他客戶處安裝或維修輸送帶，該公司之
    技工都須具備駕照等情，業據證人即佾達企業有限公司負責
    人盧遐彰、廠長丁○○於本院審理時結證屬實（見本院卷第
    四五至四八、五二至五三頁），足見被告平時之工作內容尚
    包含開車外出維修或安裝輸送帶，則「駕車」顯係完成其維
    修或安裝工作之附隨業務，依照上開說明，被告自屬以駕車
    為附隨業務之人，其雖非從事司機之駕駛工作，在刑法上仍
    屬「從事業務之人」，又被告於案發當時雖非為執行業務之
    目的開車外出，此經證人丁○○結證在卷（見本院卷第五○
    至五一頁），然從事駕駛業務之人，對於駕駛中發生危險之
    認識能力，較一般人為強，故法律上課以較高之注意義務，
    換言之，其避免發生駕駛危險之期待可能性較常人為高，故
    其違反注意義務之可責性自亦較重，是縱其係以其他目的駕
    車，仍屬繼續反覆同種類之駕駛行為，自不失為駕駛之業務
    上行為之性質，其過失自應以業務過失論處（最高法院八十
    九年度台上字第五○○二號、八十九年度台上字第六七七四
    號、九十年度台非字第三四一號判決亦為相同之認定）。綜
    上所陳，本案事證明確，被告之業務過失傷害犯行，堪以認
    定，應依法論科。
三、核被告所為，係犯刑法第二百八十四條第二項前段之業務過
    失傷害罪。又被告肇事後未被有偵查權之公務員或機關發覺
    其為犯嫌前，留在事故現場向到場處理之警員表明係肇事者
    ，自承犯行，進而接受裁判，此有卷附臺南市○○○道路交
    通事故肇事人自首情形紀錄表一件附卷可稽（見警卷第三一
    頁），被告行為合乎自首之要件，爰依刑法第六十二條前段
    之規定，減輕其刑。另檢察官移送併辦（九十六年度偵字第
    一四三八七號）部分，與原起訴部分係屬同一事實，本屬本
    案審理範圍，附此敘明。原審以被告犯行明確，依法論罪科
    刑，固非無見，惟查：被告係以駕車為其附隨業務之人，已
    如前述，其因駕車過失，致告訴人受傷，應論以刑法第二百
    八十四條第二項前段之業務過失傷害罪，原審判決漏未審酌
    此節，對被告論以刑法第二百八十四條第一項前段之普通過
    失傷害罪，於法不合，檢察官以此為由提起上訴，並變更起
    訴法條為刑法第二百八十四條第二項前段之業務過失傷害罪
    ，為有理由，自應將原判決撤銷改判，由本院管轄之第二審
    合議庭自為判決。爰審酌被告之前科素行、應負過失責任之
    程度（為肇事次因）、造成告訴人傷害之結果、迄未與告訴
    人達成民事和解，及其犯後坦承犯行等一切情狀，量處如主
    文第二項所示之刑，並諭知易科罰金之折算標準。又被告為
    本案犯罪行為之時間在九十六年四月二十四日以前，復無不
    得減刑之情事，爰依中華民國九十六年罪犯減刑條例第二條
    第一項第三款之規定，減其宣告刑二分之一，併諭知易科罰
    金之折算標準。
據上論斷，應依刑事訴訟法四百五十五條之一第一項、第三項、
第三百六十九條第一項前段、第三百六十四條、第二百九十九條
第一項前段，刑法第二百八十四條第二項前段、第六十二條前段
、第四十一條第一項前段，刑法施行法第一條之一第一項、第二
項前段，中華民國九十六年罪犯減刑條例第二條第一項第三款、
第七條，判決如主文。
本案經檢察官乙○○到庭執行職務。
中    華    民    國    97    年    1     月    3     日
                  刑事第五庭  審判長  法  官  沈揚仁
                                      法  官  林逸梅
                                      法  官  林欣玲
以上正本證明與原本無異。
本件不得上訴。
                                      書記官  鄭佩玉
中    華    民    國    97    年    1     月    3     日
附錄本案論罪科刑法條：
刑法第284條
因過失傷害人者，處 6 月以下有期徒刑、拘役或 5 百元以下罰
金，致重傷者，處1年以下有期徒刑、拘役或5百元以下罰金。
從事業務之人，因業務上之過失傷害人者，處 1 年以下有期徒刑
、拘役或1 千元以下罰金，致重傷者，處 3 年以下有期徒刑、
拘役或2千元以下罰金。


司法院資訊處製作；財團法人民間司法改革基金會備份。
